臺灣臺北地方法院民事判決　　　　　　 95年度訴字第12092號
原　　　告　甲○○
　　　　　　　　　　　樓
訴訟代理人　張立業律師
被　　　告　國泰世華銀行股份有限公司
法定代理人　乙○○
訴訟代理人　丙○○
上列當事人間債務人異議之訴事件，本院於中華民國96年1月29
日言詞辯論終結，判決如下：
    主  文
原告之訴駁回。
訴訟費用由原告負擔。
    事實及理由
一、程序事項：
（一）原告起訴主張確認「本院95年度執字第50317號給付票款
      強制執行程序應予撤銷」，本院收案後即定民國（下同）
      96年1月3日行言詞辯論程序，被告則於95年12月26日具陳
      報業經向本院執行處撤回強制執行之聲請，嗣於前開言詞
      辯論期日被告未到庭，本院依原告之請求改定96年1月29
      日上午9時30分行言詞辯論，惟是日原告並未到庭，經被
      告聲請一造辯論判決，並經本院同意，於言詞辯論終結宣
      示定期宣判時，原告訴訟代理人始到庭，並當庭提出民事
      訴之變更狀，請求將訴之聲明變更為「確認台灣台中地方
      法院87年度民執二字第3029號債權憑證所載之本票債權己
      罹時效」，並認本件符合「情事變更」及「不甚礙被告之
      防禦及終結」，而請求為「訴之變更」。然被告表示不同
      意。經查：
　１、按民事訴訟法第第255條規定：「訴狀送達後，原告不得
      將原訴變更或追加他訴。但有下列各款情形之一者，不在
      此限：一、被告同意者。二、請求之基礎事實同一者。三
      、擴張或減縮應受判決事項之聲明者。四、因情事變更而
      以他項聲明代最初之聲明者。五、該訴訟標的對於數人必
      須合一確定時，追加其原非當事人之人為當事人者。六、
      訴訟進行中，於某法律關係之成立與否有爭執，而其裁判
　　　應以該法律關係為據，並求對於被告確定其法律關係之判
　　　決者。七、不甚礙被告之防禦及訴訟之終結者。被告於訴
  　　之變更或追加無異議，而為本案之之言詞辯論者，視為同
    　意變更或追加。」。
　２、經查本件原告於第一次言詞辯論時，即知悉本件被告業己
　　　撤回強制執行之聲請，同時本院復於第一次及第二次言詞
  　　辯論期日中間，囑書記官以電話通知原告訴訟代理人，本
    　院調執行卷顯示，被告業經撤回強制執行確定，本件原告
      起訴並無理由，惟原告不但未於第二次言詞辯論期日前以
      書狀聲明變更訴訟，並遲至本院為言詞辯論終結，宣示定
      期宣判時，始遲至赴庭，另提出民事訴之變更狀，是本件
      言詞辯論業已終結，原告始提出訴之變更，自與前述規定
      不符。次查被告亦到庭陳述略以：本件被告對原告之本票
      債
　　　權因罹於時效，不會再持以聲請強制執行，同時原告對被
  　　告之消費借貸連帶保證之法律關係並未罹於時效，被告將
    　向兩造合意管轄之台灣台中地方法院另行對被告提起該本
      票裁定之本案訴訟等語，是綜上可知，本件原告主張情事
      變更而為訴之變更並不合法。又本件業經一造辯論，則原
      告訴之變更自然有礙被告防禦及訴訟終結，是原告以此為
      由聲請變更訴之聲明亦無理由。
（二）本件原告未於最後言詞辯論期日到場，核無民事訴訟法第
      386條各款所列情形，本院爰依原告之聲請，由其一造辯
      論嗣被告於宣示判決前到庭並另補辯論而為判決。
二、原告起訴主張略以：
（一）本件被告即執行債權人持台灣台中地方法院85年度票字第
      13603號本票為執行名義，向台灣台中地方法院執行處聲
      請，經該法院民國（下同）87年7月19日核發87年度民執
      二字第3029號債權憑證，94年1月26日被告再持上開債權
      憑證向台北地方法院民事執行處聲請強制執行換發債權憑
      證，經本院執行處於同日於上開債權憑證加載後返還被告
      。被告再於95年10月18日再持上開債憑證，聲請本院執行
      處以95年度執字第50317號執行查封原告位於台北市○○
      區○○路一小段168地號地及其其上建物等，另查封原告
      在第三人國立台灣師範大學之薪資債權。惟查上開債權憑
      證，係源於原告於83年1月18日簽發之本票，其到期日為
      民國85年7月27日，被告取得台灣台中地方法院87年度票
      字第13607號本票裁定後，雖曾於87年間對原告向台灣台
      中地方法院聲請強制執行，惟僅受償執行費用新台幣22,
      052元，其他本金及利息債權均未受償，迄94年1月26日止
      ，早已逾三年之消滅時效，故本件債權憑證上之本票債權
      實已罹於時效消滅。乃被告竟於95年10月14日向本院民事
      執行處聲請95年度執字第50317號執行事件，強制執行原
      告之財產，原告自得依強制執行法第14條第1項規定提起
      本件訴訟，爰聲明：(1)鈞院95年度執字第50317號原告與
      被告間給付票款強制執行事件所為之強制執行程序，應予
      撤銷。(2)訴訟費用由被告負擔。
（二）按執行名義成立後，如有消滅或妨礙債權人請求之事由發
      生，債務人得於強制執行程序終結前，向執行法院對債權
      人提起異議之訴，強制執行法第14條第1項著有明文。次
      按時效完成後，債務人得拒絕給付。民法第144條第1項亦
      有規定。再依票據法第22條第1項規定，票據上之權利，
      對本票發票人，自到期日起算；3年間不行使，因時效而
      消滅。本件被告持原告簽發之本票聲請法院裁定強制執行
      後，於87年間告向台灣台中地方法院聲請對原告之財產強
      制執行，惟僅受償執行費用新台幣22,052元，其他本金及
      利息債權均未受償，至94年1月26日，早已逾「民國87 年
      7月19日」獲台灣台中地方法院核發87年度民執二字第302
      9號債權憑證後重行起算三年之消滅時效，故其本票債權
      實已罹於時效消滅，被告竟又於「民國95年10月14日」向
      本院民事執行處聲請強制執行，致本院民事執行處以95年
      度執字第50317號執行事件程序對原告開始為執行行為，
      顯不合法，爰請求判決如聲明所示。
三、被告抗辯略以：系爭本票債權雖罹於時效，但原告仍應依消
    費借貸之連帶保證法律關係對原告負清償責任，被告亦將向
    兩造合意之台灣台中地方法院對被告等人提起「本案訴訟」
    ，故已經向本院執行處具狀撤回本院95年度執字第50317號
　　給付票款強制執行程序，而強制執行程序既經撤回，本件原
  　告請求即無理由，爰聲明：原告之訴駁回，訴訟費用由原告
    負擔。
四、按強制執行法第14條第1項規定：「執行名義成立後，如有
    消滅或妨礙債權人請求之事由發生，債務人得於強制執行程
　　序終結前，向執行法院對債權人提起異議之訴。」。是強制
    執行終結後，因執行債權人撤回對執行債務人之強制執行程
    序，則強制執行程序因執行債權人行使「處分權」，並經法
    院依法撤銷原扣押令，則強制執行程序即告終結；而上開異
    議之訴，係以排除執行名義之執行力為目的，故如執行程序
    業已終結，己無阻止強制執之實益，自不得提起本訴；又起
    訴時執行程序尚未終結，判決確定前執行程序已終結者亦同
    。故強制執行程序終結於執行債務人提起之債務人異議之訴
    言詞辯論終結前即終結，則債務人異議之訴即無理由，應予
    駁回。經查本件被告於本院第一次為開庭行言詞辯論程序前
    即具狀向本院表明業已撤回本院執行處95年度執字第50317
    號執行程序（詳被告95年12月16日陳報狀），核與本院依職
    權調閱之上開執行卷（即本院執行處94年執字第3580號、95
    年執字第50317號執行卷）記載，即「除有併案查封本件原
    告之薪資等債權外，其餘查封部分均因被告撤回執行而啟封
    等事實」部分相符，是自堪信為真實，從而參照首開說明，
    本件原告強制執行業因債權人即被告撤回執行而告終結，是
    原告請求撤銷95年度執字第50317號強制執行程序即無理由
    ，應予駁回。
五、結論：原告之訴為無理由，依民事訴訟法第385條第1項前段
    、第78條判決如主文。
中　　華　　民　　國　　96　　年　　2　　月　　12　　日
                  民事第四庭    法　官　洪遠亮  1
以上正本係照原本作成
如對本判決上訴，須於判決送達後20日內向本院提出上訴狀
中　　華　　民　　國　　96　　年　　2　　月　　12　　日
                    　　　　　　書記官　陳莉庭
